臺灣苗栗地方法院民事裁定
111年度監宣字第47號
聲  請  人  謝明傑  


相  對  人  謝陳美玉

上列當事人間請求監護宣告事件，本院裁定如下：
    主    文
宣告相對人謝陳美玉（民國00年0月00日生，身分證統一編號：Z
000000000號）為受輔助宣告之人。
選定聲請人謝明傑（民國00年0月00日生，身分證統一編號：Z00
0000000號）為受輔助宣告之人謝陳美玉之輔助人。
聲請程序費用由受輔助宣告之人謝陳美玉負擔。
　　理    由
一、按對於因精神障礙或其他心智缺陷，致不能為意思表示或受
    意思表示，或不能辨識其意思表示之效果者，法院得因本人
    、配偶、四親等內之親屬、最近1 年有同居事實之其他親屬
    、檢察官、主管機關或社會福利機構之聲請，為監護之宣告
    ；法院對於監護之聲請，認為未達第1 項之程度者，得依第
    15條之1 第1 項規定，為輔助之宣告；對於因精神障礙或其
    他心智缺陷，致其為意思表示或受意思表示，或辨識其意思
    表示效果之能力，顯有不足者，法院得因本人、配偶、四親
    等內之親屬、最近1 年有同居事實之其他親屬、檢察官、主
    管機關或社會福利機構之聲請，為輔助之宣告，民法第14條
    第1 項、第3 項、第15條之1 第1 項分別定有明文。次按法
    院對於監護宣告之聲請，認為未達應受監護宣告之程度，而
    有輔助宣告之原因者，得依聲請或依職權以裁定為輔助之宣
    告，家事事件法第174 條第1 項亦有明文規定。
二、本件聲請意旨略以：聲請人謝明傑為相對人謝陳美玉之長子
    ，相對人於民國92年12月17日經鑑定具中度身心障礙，雖經
    診治仍不見起色，致不能為意思表示及受意思表示，或不能
    辨識其意思表示之效果，今因聲請對相對人配偶謝慶安為監
    護宣告之案件，考量相對人之情狀亦需由他人輔助，為此一
    併請求宣告相對人為受監護宣告之人，選任聲請人為相對人
    之監護人，並選任關係人黃淑玲即相對人媳婦，為會同開具
    財產清冊之人等語。
三、本院之判斷：
（一）聲請人主張之事實，業據其提出戶籍謄本、繼承系統表、
      中華民國身心障礙證明等件為證。另經本院於111年4月8
      日前往大千醫療社團法人南勢醫院實施鑑定程序，有鑑定
      人何仁琦醫師、聲請人及相對人等在場，法官當場審驗相
      對人之心神狀況，並於鑑定人前訊問相對人，相對人對於
      法官之訊問能有所回應，並就住址、配偶姓名、家中電話
      均可正確應答，然欠缺簡易計算能力，經法官請鑑定人提
      出簡易鑑定報告，此經載明本件監宣輔宣訊問筆錄附卷可
      稽。嗣經鑑定人函覆大千醫療社團法人南勢醫院精神鑑定
      報告書略以：相對人領有中度身心障礙手冊，整體精神狀
      況尚可，可簡單回應心理師，口語表達方面說話音量及語
      速適中，對日常問話可切題回應，對於抽象問題則理解困
      難。整合會談與檢驗資料，認知功能方面，相對人於魏氏
      成人智力量表第四版之全量表智商為中度智能障礙(FSIQ=
      52)各項能力普遍低下；生活適應功能方面，自理功能尚
      屬正常，雖能進行簡單烹調與清潔，但無法處理複雜事務
      ，運用金錢無法計算與規劃，對社會情境判斷能力差，建
      議面對利益較重大、程序較複雜、耗時或需持續力等事務
      ，由家屬代為進行，相對人為意思表示、受意思表示，及
      辨識其意思表示效果之能力差，符合輔助宣告之標準等語
      。綜核上情，足認相對人因精神障礙或其他心智缺陷，致
      其為意思表示或受意思表示，或辨識其意思表示效果之能
      力，顯有不足，準此，相對人之精神或心智狀況，雖未達
      監護宣告之程度，惟依民法第14條第3 項、家事事件法第
      174 條第1 項規定，仍得對相對人為輔助之宣告。
（二）本院函請財團法人苗栗縣私立幼安教養院訪視聲請人及相
      對人，訪視報告略以：相對人現年59歲，目前與妯娌同住
      於聲請下名下房屋，相對人生活自理能力尚可，行動自如
      ，但較為緩慢，可進行簡易對話，伊表示平時家裡大小事
      情，均由聲請人協助管理，因此對於聲請人擔任監護人表
      示沒有意見；聲請人謝明傑現年37歲，擔任化工廠工程師
      ，目前雖有自己家庭及工作在身，但每週平均會探視相對
      人2至3次，頻率甚高，將維持目前由聲請人協助照顧之方
      式，聲請人已知為相對人辦理相關身障福利以保障相對人
      權益，顯見具有良好社會資源連結能力，此次亦係因相對
      人配偶有聲請監護宣告之必要，考量相對人情狀，爰一併
      提出聲請；相對人之配偶、次子、三子之意思表示能力均
      有所欠缺，不能得知意願等語，有苗栗縣私立幼安教養院
      函覆之上開訪視報告在卷可稽。本院審酌上情，認聲請人
      為相對人之長子，有意願協助照顧相對人，目前對相對人
      之照顧無疏忽不當之處，且有親屬資源支持，應可善盡保
      護相對人之權益，爰依前揭規定，選定聲請人為相對人之
      輔助人。
四、又依民法第15條之2 第1 項規定，受輔助宣告之人為下列行
    為時，應經輔助人同意；但純獲法律上利益，或依其年齡及
    身分、日常生活所必需者，不在此限：（一）為獨資、合夥
    營業或為法人之負責人；（二）為消費借貸、消費寄託、保
    證、贈與或信託；（三）為訴訟行為；（四）為和解、調解
    、調處或簽訂仲裁契約；（五）為不動產、船舶、航空器、
    汽車或其他重要財產之處分、設定負擔、買賣、租賃或借貸
    ；（六）為遺產分割、遺贈、拋棄繼承權或其他相關權利；
    （七）法院依前條聲請權人或輔助人之聲請，所指定之其他
    行為，附此敘明。
五、依家事事件法第177 條第2 項準用第164 條第2 項，裁定如
    主文。
中　　華　　民　　國　　111 　年　　8 　　月　　16　　日
                  家事法庭    法  官　李麗萍
以上正本係照原本作成。
如對本裁定抗告須於裁定送達後10日內向本院提出抗告狀附繕本
，並繳納抗告費新臺幣1,000元。
中　　華　　民　　國　　111 　年　　8 　　月　　16　　日
                              書記官　陳政伸